臺灣臺北地方法院民事判決　　　　　　 95年度重訴字第662號
原　　　告　甲○○
　　　　　　　　　　　　樓
訴訟代理人　張立業律師
複代理人　　王世豪律師
被　　　告　乙○○
　　　　　　丙○○
上列當事人間請求履行契約事件，本院於民國九十六年一月十六
日言詞辯論終結，判決如下：
    主      文
原告之訴及假執行聲請均駁回。
訴訟費用由原告負擔。
    事實及理由
一、本件被告乙○○經合法通知，未於言詞辯論期日到場，核無
    民事訴訟法第386條各款所列情形，爰依原告之聲請，由其
    一造辯論而為判決。
二、原告主張：
  (一)兩造於民國85年4月29日簽訂「預定購買協議書」（下稱系
    爭協議書），並約定下列事項：「一、買賣總金額：新台幣
    （下同）壹仟萬元整。二、買賣標的：基地座落於信義區○
    ○段○○段，地號204、204之1、206，靠近北市○○區○○
    街288號之納骨塔，暫名崇德納骨塔，個人塔位肆仟個。三
    、付款方式：於立約日一次付清。四、乙方（即被告）於立
    約日同時，將本基地土地即信義區○○段○○段地號204，
    所有權人全部之所有權人（即訴外人）姚錢潔如，設定抵押
    給甲方（即原告）最高限額新台幣壹仟萬元正，作為本買賣
    擔保。五、甲方（即原告）同意若乙方（即被告）能於本約
    日起三年內簽定合建契約，將甲方（即原告）列入起造人，
    甲方（即原告）無條件塗銷抵押權，若乙方（即被告）無法
    在三年內簽定合建契約，則應於本約日起三年後，每半年歸
    還甲方（即原告）500萬元，共還四期合計2000萬元，甲方
    （即原告）應塗銷抵押權。」
  (二)然被告竟未履行系爭協議書第五條約定之義務，則被告自應
    依約給付原告2000萬元。惟被告二人迄今仍未履行，為此依
    系爭協議書第五條之約定，請求被告履行契約。並聲明：(1)
    被告應給付原告2000萬元及如附表所示之利息。(2)願供擔保
    請准宣告假執行。
三、被告丙○○辯稱：
  (一)被告因曾擔任台北市婦女會會長等，故常替他人證婚、見證
    ，但並不認識原告，亦未與原告簽訂系爭協議書，且由系爭
    協議書之內容觀之，被告並非地主何來買賣締約，又原告所
    匯之款項日期不符、收款人亦非被告，因此關於履行契約之
    事，被告無從憶起，本件與被告無關。
  (二)又系爭協議書於85年4月29日所訂立，依民法第126條後段之
    規定，原告之請求權已於90年4月28日罹於5年時效而消滅。
    並聲明：(1)駁回原告之訴及其假執行之聲請。(2)如受不利之
    判決，願供擔保請准宣告免予假執行。
四、原告主張兩造訂立系爭協議書，被告丙○○則否認之。
  (一)經查原告業已提出協議書影本一份為證（本院卷第6頁），
    而該協議書上「立約人」欄關於「丙○○」之簽名，係由被
    告丙○○所親自簽署，業經丙○○於96年1月16日在本院言
    詞辯論期日當庭所自承，惟丙○○否認有與原告締結系爭協
    議書之意思。但丙○○亦當庭陳稱：「我常常證婚、作見證
    等事，這些事都會簽名，但本件是在何種情形下簽名我已不
    記得了，我絕未跟原告簽約，這是我可以確定的……抵押權
    設定書上之印鑑章是否是我的我已不記得」等語，有言詞辯
    論筆錄一份附卷可稽（本院卷第71頁反面）。又系爭協議書
    係以打字製成，頁首即以一行粗黑放大字體標示「預定購買
    協議書」，全部內容僅有一頁約500字，且清楚區分為五個
    條文，一目了然，被告於簽名時，不可能不知其內容。再參
    以丙○○自陳其曾擔任台北市婦女會創會長、信義區調解委
    員會委員、本院檢察署觀護人等職務，有答辯狀一份在卷可
    按（本院卷第69頁），從而以丙○○所具有之身分、地位觀
    之，丙○○既已於系爭協議書上簽名，自應能清楚認識與理
    解系爭協議書約定之內容及法律效果。
  (二)且丙○○於95年10月17日、95年10月30日所提出之答辯狀各
    一份，均未否認與原告訂立系爭協議書，反而辯稱與原告為
    合夥關係（本院卷第34、頁）；又丙○○之訴訟代理人於95
    年10月17日、95年12月5日到庭為言詞辯論時，亦未否認與
    原告訂立系爭協議書，甚至辯稱原告並未履約，故丙○○亦
    無須履約等語，有言詞辯論筆錄一份可證（本院卷第51頁）
    ，是據此均足以證明兩造間確實曾經締結系爭協議書。故被
    告丙○○辯稱並無與原告締約之意思云云，並不可採。
五、原告主張已依約給付買賣價金1000萬元予被告二人，但被告
    並未依約履行將原告列為起造人之義務，故被告應依系爭協
    議書第五條之約定，連帶給付原告2000萬元云云。被告丙○
    ○則否認之，辯稱原告並未依約履行，被告未收受原告所給
    付款項等語。
  (一)經查原告固提出85年4月26日及85年5月29日之匯出匯款回條
    影本二份為證（本院卷第59頁），其上均載明收款人為被告
    乙○○、金額各為500萬元、匯款銀行為世華聯合商業銀行
    。惟被告丙○○否認該等匯款單之真正，亦否認曾與被告乙
    ○○談妥分配價金之情事。另原告雖於本院言詞辯論時主張
    ：依被告丙○○答辯狀第2頁第2大點第2行所示，足以證明
    被告亦認為原告已付錢云云，有言詞辯論筆錄一份可證（本
    院卷第52頁）。但依被告答辯狀所示，其內容為：「二、又
    本件預定購買協議書之規定，觀其內容均係原告違約在先，
    例如遲延付款、款項付給誰？也未於立約日一次付清等等…
    …」，有答辯狀在卷可按（本院卷第34頁），則據此足證被
    告丙○○否認原告曾依約履行，自無從認為被告自認原告業
    已給付價金1000萬元。
  (二)且系爭協議書係於85年4月29日訂立，協議書第三條並約定
    原告應於立約日一次付清1000萬元；惟原告竟於締約日之前
    即85年4月26日匯款500萬元予被告乙○○，又於締約後一個
    月即85年5月29日再匯款500萬元予乙○○，顯與系爭協議書
    約定給付期日不符，則原告該等匯款，是否確實為本件協議
    書義務之履行，即屬不能證明。此外本院於95年12月5日言
    詞辯論時行使闡明權，諭知兩造於95年12月26日前提出證據
    或調查證據之聲請，惟原告仍僅於95年12月19日提出上述匯
    款單影本為證，並未再行舉證以實其說，亦未舉證證明兩造
    曾經約定將1000萬元價金全數匯款予被告乙○○，是應認為
    被告此部分所辯，應屬有據。原告主張已給付被告1000萬元
    云云，並無理由。
六、綜上所述，系爭協議書雖為兩造所簽訂，惟原告並未舉證證
    明曾經依約將買賣價金1000萬元給付被告二人，則原告主張
    依系爭協議書第五條之約定，請求被告給付2000萬元，及如
    附表所示之利息，即無理由，不應准許。原告之訴既無理由
    ，則其假執行之聲請亦失所附麗，併予駁回。
七、因本件事證已臻明確，兩造其餘主張陳述及所提之證據，均
    毋庸再予審酌，附此敘明。
八、訴訟費用負擔之依據：民事訴訟法第78條。
中　　華　　民　　國　　96　　年　　3　　月　　30　   日
                  民事第六庭   法　官　邱   琦
以上正本係照原本作成
如對本判決上訴，須於判決送達後20日內向本院提出上訴狀
中　　華　　民　　國　　96　　年　　3　　月　　30　   日
                   　　　　　　書記官　池東旭
